臺灣士林地方法院刑事判決　　　　　　 94年度交易字第133號
公　訴　人　臺灣士林地方法院檢察署檢察官
被　　　告　乙○○
上列被告因過失傷害案件，經檢察官提起公訴（93年度偵字第
8765號），本院判決如下：
    主  文
乙○○因過失傷害人，處拘役肆拾日，如易科罰金以參佰元折算
壹日。
    事  實
一乙○○於民國93年6 月28日上午8 時許，駕駛車號CO─6723號
  自小客車，搭載友人甲○○，沿臺北市內湖區○○○路○ 段東
  往西方向第4 車道行駛，行經前開南京東路6 段與新明路426
  巷無東西向及南北向均全紅或黃燈時段之路口時，原應注意車
  前狀況，並隨時採取必要之安全措施，且按當時狀況天候晴、
  日間有自然光線、視距良好無障礙物，並無不能注意之情形，
  適丙○○騎乘車號BLS ─079 號重型機車沿前開新明路426 巷
  南往北方向行駛，於通過上揭巷口南側停止線後，將近到達新
  明路426 巷北側即南京東路6 段東往西方向第4 車道前時，新
  明路426 巷南往北方向之號誌恰轉變為紅燈，南京東路6 段東
  往西方向之交通管制號誌則轉變為綠燈，乙○○見狀竟疏未注
  意該處路口尚未淨空，丙○○機車正橫越其自小客車前方即貿
  然起步行駛，當場撞擊丙○○騎乘之前開機車右側，造成丙○○受有右足踝擦傷及局部發炎、全身多處挫傷（右手及胸部擦
  傷）等傷害。嗣經丙○○於當日晚間10時30分許報警處理，始
  為警查悉上情。
二案經丙○○訴由臺北市政府警察局內湖分局報告台灣士林地方
  法院檢察署檢察官偵查起訴。
    理  由
一訊據被告乙○○固坦承於前揭時、地，綠燈起步時駕車與告訴
  人丙○○發生車禍，告訴人丙○○因而受有右足踝擦傷及局部
  發炎、全身多處挫傷（右手及胸部擦傷）等傷害之事實，惟矢
  口否認有何過失傷害之犯行，辯稱：當時伊是綠燈起步，而且
  伊停在最外側的車道，視線會被旁邊的車子擋住而看不見，是
  告訴人闖紅燈又超速才會發生車禍，伊已盡一般駕駛人應盡責
  任云云。
二被告於93年6 月28日上午8 時許，駕駛車號CO─6723號自小客
  車，搭載友人甲○○，沿臺北市內湖區○○○路○ 段東往西方
  向之第4 車道行駛，行經前開南京東路6 段與新明路426 巷路
  口，因見交通管制號誌已轉變為綠燈即起步行駛，而撞擊告訴
  人丙○○所騎乘之BLS ─079 號重型機車右側之情，為被告所
  是認，核與告訴人丙○○於警詢、偵查及本院審理中就此部分
  之指訴情節相符，並有道路交通事故現場圖（見偵字第8765號
  卷一第32頁）、臺北市政府警察局內湖分局交通分隊道路交通
  事故補充資料表（見同前卷第33頁）、交通事故談話紀錄表（
  見同前卷第34頁）、現場照片9 張（分見同前卷第38頁、第39
  頁下方照片、第42頁、第47頁至第47頁反面）、告訴人丙○○
  機車車損照片10張（分見同前卷第39頁上方照片、第40頁、第
  45頁至第46頁反面上方照片）在卷足憑，應可認定。
三被告雖辯稱：係告訴人闖紅燈且超速云云，證人甲○○亦附和
  被告供詞，於本院審理中至庭證稱：當天搭被告所駕駛之車輛
  上班，是坐在副駕駛座的位置。被告的車停在第一排，等到綠
  燈時才起步，起步時有看到右前方的機車以及左邊隔兩個車道
  的安全島前方的機車都有停下來，但起步後超出停止線不到半
  個車燈的距離兩車就撞到。伊有看到告訴人衝出路口的整個過
  程，告訴人衝出來，其他同方向的車都是靜止狀態。是因為告
  訴人闖紅燈才撞到被告駕駛的汽車，告訴人車速有時速70、80
  公里等語（見本院94年8 月22日審判筆錄第3 頁、第5 頁、第
  7 頁、第10頁）。惟查：
  (一)告訴人於本院審理中則到庭結稱：當時車速蠻慢的，約30、
    40公里，是因為被告闖紅燈才會撞到，況且被告旁邊還有車
    子，如果不是被告闖紅燈，應該是旁邊的車子會先撞到。撞
    擊位置是在機車道的中間，並不是在停止線的前面。且因為
    該處路口很大，不曉得半途中號誌會不會變換，所以在通過
    被告車道左方兩車道旁的安全島時，有稍微放慢看一下前方
    號誌，仍然為綠燈等語（見本院同前日審判筆錄第17頁至第
    22頁，至告訴人指稱被告係闖紅燈乙節，並不足為被告不利
    之認定，詳如後述）。
  (二)依卷附之事故發生當時，南京東路6段及新明路426巷路口號
    誌運作情形表及臺北市政府交通管制工程處所檢送之時段型
    態報告及時制計劃報告（分見偵字第8765號卷一第36頁、第
    12 頁 至第14頁），肇事路口（南京東路6 段、新明路426
    巷口）之交通號誌，在案發當時之時制計劃為編號9 ，第1
    時相為南京東路6 段東西方向通行（即東西方向為綠燈），
    秒數為180 秒，第2 時相為新明路426 巷南北方向通行（即
    南北方向為綠燈），秒數為60秒，且東西方向為綠燈時，南
    北方向之號誌即為紅燈，反之亦然，並未包含全紅或黃燈之
    時段，依此，被告所行駛之南京東路6 段由東往西方向與告
    訴人所行駛之新明路426 巷由南往北方向，行車方向所應遵
    循之號誌並不相同，並無號誌全為綠燈、全為紅燈或有黃燈
    之情形。證人甲○○證稱：該處有黃燈等語，容有誤會。
  (三)事故發生之路口所設置之交通號誌，並無全紅或黃燈時段，
    已如前述，倘被告辯稱：告訴人係闖紅燈乙節為真實，告訴
    人自新明路426 巷南側進入路口之際，南京東路6 段西往東
    方向及東往西方向均應為綠燈之可供通行狀態。然南京東路
    6 段之路幅甚寬，西往東方向有4 車道（路邊邊線距離路側
    緣石線尚有1 公尺）及1 個槽化線車道和1 個分隔槽化線車
    道及第1 車道之安全島；東往西方向則有4 車道及1 個分隔
    第1 車道及第2 車道之安全島。自新明路426 巷巷口南側之
    停止線起，至被告車輛所在之南京東路6 段東往西方向之第
    4 車道前，至少已逾37.8公尺，有道路交通事故現場圖存卷
    可憑。證人甲○○尚稱：起步後不到1 秒就被撞倒等語。以
    此逆算之，如告訴人於通過新明路426 巷巷口南側停止線之
    際，號誌係紅燈，則告訴人須以逾136.08公里之時速（以1
    秒鐘行駛37.8公尺計算，時速為136.08公里），始有可能於
    紅燈時越過停止線後到達肇事地點。縱使寬認以被告所稱之
    起步後2 秒遭撞擊之情估算之（見本院同前日審判筆錄第13
    頁），告訴人之車速亦達時速78.04 公里，且須於1 、2 秒
    內即加速到達上開時速，惟此除顯已悖於一般人對於普通重
    型機車正常性能之認知外，再審酌該處新明路426 巷南往北
    方向欲穿越南京東路6 段之車道，寬度僅有2.4 公尺，中間
    均設置有圓形水泥柱，是以機車行駛之車道路幅寬度不足
    1.2 公尺，告訴人之機車左右把手之寬度有50至100 公分，
    腳踏板之寬度則與左右把手寬度相近，為告訴人陳稱甚明（
    見本院卷同前日審判筆錄第19頁），則依該處路況，告訴人
    為使其所騎乘之機車得順利平穩通過窄小之車道，速度亦不
    至於過快。加以事故發生當時為平常上班日之早上8 時許，
    南京東路6 段西往東方向之車道以及被告左側二車道上均有
    車輛在停等紅燈，此為證人甲○○與被告陳稱甚明（分見本
    院同前日審判筆錄第8 頁、第12頁至第13頁）。被告是在左
    側2 個車道之車輛起步後才起步之情，亦經被告供承在卷。
    若告訴人違反號誌管制，則機車在到達碰撞地點前，必須先
    闖越南京東路6 段由西往東方向之4 個車道（包含1 個槽化
    線車道和1 個安全島）、由東往西方向之4 個車道（包含1
    個安全島），依事故發生當時之路況及交通量以觀，告訴人
    機車在到達碰撞地點前，即已發生事故之機率甚大，告訴人
    殊無甘冒風險而闖紅燈。是以告訴人所陳：其行進方向之號
    誌為綠燈等語，核與前揭推論相符，應屬可信。被告僅空言
    辯稱：是告訴人闖紅燈且超速云云，證人甲○○所為迴護被
    告之證詞，均與經驗法則有違，並不足取。
  (四)證人甲○○固又證稱：起步後到發生事故時行駛的距離，只
    有在停止線後方一點點而已，連半個車燈都沒有，告訴人之
    機車是撞到車道中間的水泥柱，並非分隔島上的圓形鐵柱等
    語（見本院同前日審判筆錄第7 頁、第9 頁），並在卷附事
    故現場圖上，分別以圓形、三角形及打叉之符號，標記事故
    發生時被告車輛位置、告訴人機車位置及告訴人倒地位置。
    但查：兩車相撞位置已經超過停止線到接近機車道中間，告
    訴人所騎機車遭撞擊後，而往左前方滑至新明路426 巷北側
    巷口，撞及該處分隔島前所設置圓形鐵柱，告訴人所騎乘機
    車之前避震器因此漏油之情，此經告訴人指訴明確（見本院
    卷同前日審判筆錄第19頁至第20頁）。而依卷附事故現場圖
    及現場照片顯示，南京東路6 段東往西方向車道之停止線，
    距離新明路426 巷北側巷口，尚有2 公尺之距離，衡情告訴
    人如欲穿越路口，誠無必要偏離原行車方向，偏右行駛至極
    接近被告所在車道最前端之停止線處。又事故現場圖上確有
    前揭「圓形鐵柱撞歪」之註記，前揭圓形鐵柱上亦有擦刮之
    痕跡（見偵字第8765號卷第47頁上方照片），據上客觀事證
    ，均核與告訴人指訴情節相符，堪認告訴人所述之情節為真
    實。證人甲○○所為證詞，尚不足為被告有利之認定。
  (五)依前揭認定之本件交通事故發生地點，在臺北市○○○路○
    段東往西方向第4 車道與新明路426 巷南往北方向之車道交
    岔處，接近新明路426 巷北側巷口之事實，告訴人所乘機車
    既已穿越南京東路6 段中線，並通過南京東路6 段東往西方
    向第1 車道及第2 車道間之安全島，係於將近完全通過路口
    時發生擦撞，則告訴人機車應在被告視力可輕易察見範圍內
    之事實，亦可認定。被告委詞稱：其視線被左側2 車道之車
    輛阻擋云云，並不足採。
  (六)綜上所述，被告所辯要屬卸責、避就之詞，洵無可採。惟就
    告訴人指稱被告有闖紅燈之行為乙節，經查：系爭事故發生
    路口為無全紅或黃燈時段之路口，且依告訴人所陳，僅係在
    通過被告左側2車道旁安全島時，有注意到前方號誌仍為綠
    燈，則在告訴人繼續前行至完全通過路口之間，亦有可能發
    生號誌轉換之情形，是以本件除告訴人之指訴外，既無積極
    證據足資認定被告有闖紅燈之事實，自不得以擬制推測之方
    法，遽為被告不利之認定，附此敘明。
四按汽車行駛時，駕駛人應注意車前狀況，並隨時採取必要之安
  全措施，道路交通安全規則第94條第3 項定有明文。又交通號
  誌係指揮交通之一種手段，綠燈號誌僅表示駕駛人可前進行駛
  ，而駕駛人於起步前、中，仍須注意車前狀況，並隨時採取必
  要之安全措施，並非見綠燈號誌即可不注意車前狀況，任意行
  駛。本件被告於93年6 月28日上午8 時許，駕駛車號CO─6723
  號自小客車，沿臺北市內湖區○○○路○ 段東往西方向第4 車
  道行駛，行經前開南京東路6 段與新明路426 巷無全紅或黃燈
  時段之交岔路口時，當時狀況天候晴、日間有自然光線、視距
  良好無障礙物，有道路交通事故調查報告表(一)存卷可佐（見偵
  字第8765號卷二第129 頁、第130 頁），並無不能注意之情形
  ，詎被告未注意路口是否已達淨空狀態，見南京東路6 段東往
  西之交通管制號誌已轉變為綠燈，即貿然起步行駛，當場撞擊
  丙○○騎乘之前開機車右側致人車倒地，被告有未注意車前狀
  況之過失甚明。本件經送臺北市車輛行車事故鑑定覆議委員會
  鑑定結果，分析意見亦認為：(一)雙方均稱己方號誌為綠燈，對
  方闖紅燈。現場並無目擊證人目睹何者違反號誌，故無法研判
  何者違反號誌管制之情事。(二)依圖示、撞擊位置研判南京東路
  6 段寬達39.3公尺（按此數據與本院前揭計算之數據不同之原
  因，係因未將新明路426 巷南側巷口停止線至路口之距離2 公
  尺計入，另加計南京東路6 段東往西方向第4 車道之寬度3.5
  公尺之故），肇事時間為上午8 時之交通尖峰時段，B 車（即
  告訴人所騎乘之機車）欲闖紅燈通過南京東路6 段之可能性不
  大，據肇事時B 車已順利通過南京東路6 段東向西3 線車道之
  情狀，研判A 車（即被告所駕駛之汽車）有違反號誌管制之可
  能性較大，或號誌轉換綠燈時未注意路口尚未淨空搶先通行之
  情事，有臺北市政府交通局94年4 月14日北市交五字第
  09430956200 號函檢送之94年4 月11日第6458號車輛行車事故
  鑑定覆議委員會鑑定覆議意見書在卷可佐（見偵字第8765號卷
  二第114 頁至第116 頁）。再告訴人因而受有右足踝擦傷及局
  部發炎、全身多處挫傷（右手及胸部擦傷）等傷害，此有國軍
  松山醫院93年6 月30日診斷證明書可考（見偵字第8765號卷一
  第18頁），告訴人所受之傷害核與被告之過失行為間有因果關
  係。公訴人雖認告訴人亦未注意車前狀況，而與有過失，然告
  訴人於進入路口時，乃至通過南京東路6 段東往西方向第1 車
  道及第2 車道間之安全島時，前方號誌仍為綠燈，業如前述，
  而南京東路6 段東往西方向第1 車道及第2 車道間之安全島，
  至被告行駛之第4 車道中線，距離為8.65公尺，參以告訴人自
  陳之行車速度約為時速30公里至40公里（折合秒速為8.33公尺
  至11.11 公尺），依交通部66年10月27日交路（）字第
  10275 號函示之「汽車行駛距離及反應距離一覽表」，所需之
  反應距離為6.24公尺至8.32公尺，再依交通部61年5 月12日以
  交道字第19902 號函送參考之「汽車煞車距離、行車速度及道
  路摩擦係數對照表」，所需之煞車距離為5 公尺至9 公尺，告
  訴人自發現車前狀況至採取避險措施，約需11.24 公尺至
  17.32 公尺之距離。復核前述告訴人通過前開安全島駛至事故
  發生地點之距離，告訴人能否即時注意車前狀況尚有可議。縱
  使寬認告訴人之車速為其警詢中所陳稱之時速20公里至30公里
  ，安全距離乃降至6.36公尺至11.24 公尺，惟告訴人通過上開
  安全島後係行駛多久時間、多遠距離後，號誌始轉變為紅燈，
  亦乏積極證據足資認定，是以公訴人此部分之推論尚嫌速斷，
  要無可採。據上諸端，本件被告犯罪事證明確，應予依法論科
  。
五核被告所為，係犯刑法第284條第1項前段因過失傷害人罪。爰
  審酌被告並無論罪科刑之犯罪前科紀錄，有臺灣高等法院被告
  全國前案紀錄表在卷可按，素行堪認良好，因未注意車前狀況
  以致肇事，惟尚未違反號誌管制之過失程度，告訴人所受傷勢
  以及犯罪後未能坦承犯行，且屢次拒絕告訴人民事和解之提議
  等節，量處如主文所示之刑，並諭知易科罰金之折算標準。
據上論斷，依刑事訴訟法第299條第1項前段，刑法第284條第1項
前段、第41條第1項，罰金罰鍰提高標準條例第1條前段、第2條
，判決如主文。
本案經檢察官謝榮林到庭執行職務。
中　　華　　民　　國　　94　　年　　9 　　月　　12　　日
                  刑事第四庭審判長法  官    林秀鳳
                                  法  官    高雅敏
                                  法  官    許碧惠
以上正本證明與原本無異。
如不服本判決，應於判決送達後10日內，向本院提出上訴狀。
                                  書記官    徐仁豐
中　　華　　民　　國　　94　　年　　9 　　月　　12　　日
附錄
中華民國刑法第284條第1項前段
因過失傷害人者，處六月以下有期徒刑、拘役或五百元以下罰金
，致重傷者，處一年以下有期徒刑、拘役或五百元以下罰金。
